臺灣高雄地方法院民事判決　　　　　　　　　　　　九十三年度訴字第一七四二號
　　原　　　告　丙○○○
　　訴訟代理人　陳平如律師
　　被　　　告　乙○○
　　　　　　　　甲○○
當事人間請求損害賠償事件，本院於民國九十三年十一月十九日言詞辯論終結，判決
如下：
    主      文
被告應連帶給付原告新臺幣捌拾萬元及自民國九十三年八月十四日起至清償日止，按
週年利率百分之五計算之利息。
原告其餘之訴駁回。
訴訟費用由被告連帶負擔五分之四，餘由原告負擔。
本判決原告勝訴部份於以新臺幣貳拾陸萬柒仟元供擔保後，得假執行；但被告如以新
臺幣捌拾萬元為原告預供擔保後，得免為假執行。
原告其餘假執行之聲請駁回。
    事實及理由
一、原告主張：原告與被告乙○○於民國六十年間即已結婚，婚姻關係並持續至今，
    另被告甲○○則自七十八年間即與原告夫妻熟識，而明知被告乙○○為有配偶之
    人，詎被告竟自七十八年間某日起至九十三年七月十一日前某日止，連續在被告
    甲○○位於高雄縣大寮鄉○○路六之二三號二樓之住處內發生性行為。被告所為
    通姦、相姦行為，侵害原告基於配偶關係之身分法益且情節重大，致原告身心受
    到創傷，精神上受有相當之痛苦，爰依侵權行為之法律關係提起本訴等語。求為
    判決：被告應連帶給付原告新臺幣（下同）一百萬元，及自起訴狀繕本送達翌日
    起至清償日止，按週年利率百分之五計算之利息；並陳明願供擔保，請准為假執
    行之宣告。
二、被告則以：被告固自七十八年以來，一直有通姦、相姦之行為，惟原告早於七十
    八、七十九年間即已對此事表示同意，是以原告並不因被告之通姦、相姦行為而
    遭受任何損害，原告所為損害賠償之請求，也係屬無據等語置辯。均一致求為判
    決：駁回原告之訴；並陳明如受不利益之判決，願供擔保，請准為免於假執行之
    宣告。
三、原告主張其與被告乙○○間之婚姻關係自六十年間持續至今，而為被告甲○○所
    明知；及被告自七十八年間某日起至九十三年七月十一日前某日止，有連續通姦
    、相姦之行為等情，業據提出與所述相符之
    被告對此亦自認（第六一頁），而堪信屬實。又被告因前開行為涉犯通姦及相姦
    罪，經檢察官聲請簡易判決處刑後，本院刑事庭分別判處被告有期徒刑五月等節
    ，亦有臺灣高雄地方法院檢察署檢察官九十三年度速偵字第一０六二號簡易判決
    處刑書（第八至一０頁）、本院九十三年度簡字第三八七０號簡易判決書（第五
    六至五七頁）等件在卷足稽。惟被告另以前揭情辭置辯，從而本件之爭點依序乃
    在於：(一)原告於七十八、七十九年間是否有同意被告通姦、相姦之事實？(二)若原
    告曾有同意被告通姦、相姦之事實，則原告是否仍得為本件損害賠償之請求？
四、關於原告曾否同意被告通姦、相姦方面：
    被告抗辯原告早於七十八、七十九年間，即與被告達成協議，允許被告乙○○每
    週前往被告甲○○住所共同生活二次，因兩造曾達成前揭協議，是以被告乙○○
    方會自斯時起，固定以每週二次之頻率，前去被告楊美金住處共同生活，迄今已
    達十五餘年云云，並聲請傳訊證人楊宏裕、楊有德為證，經查：
  (一)被告甲○○與他人之婚姻關係乃持續至五年多前方止（亦即八十七年間左右），
    且育有二子女乙節，為被告甲○○於警訊中所自陳（參見高雄縣政府警察局林園
    分局林警刑移字第一０一九號偵查卷宗，第二頁反面），而堪信真實。七十八年
    起至八十七年左右止之此段期間中，被告甲○○尚為有配偶、子女之人，焉有可
    能容任被告乙○○任意前去被告甲○○家中共同生活？顯見被告此部分所辯，真
    實性已有可疑。
  (二)再者，原告與被告乙○○之子即證人楊宏裕於被告被訴妨害婚姻刑事案件審理中
  　，到庭證稱：我一直住在家裡，我沒有親見證實過父親（被告乙○○）與被告甲
  　○○交往的事，也未曾聽說母親（原告）曾與被告達成應允被告交往之協議，另
  　母親也沒有同意父親可每週去被告甲○○住所二次等語（參見本院九十三年度簡
  　字第三八七０號刑事卷，第四０至四一頁），則長久以來均與原告、被告乙○○
  　二人同住之二人子楊宏裕，猶未曾聽聞二人談及原告曾允許被告交往乙事，反足
  　認兩造間應並無達成何同意被告共同生活之協議。
  (三)至被告乙○○胞兄即證人楊有德固另證稱：原告在十多年前就跟我說過她懷疑被
 　 告私下在交往，大約在七、八年前，原告又跟我說她知道被告乙○○每週至少去
    被告甲○○住處二次，但也只能隨便被告乙○○這麼做等語（參見前揭本院刑事
    卷，第四０至四一頁），惟原告縱有懷疑、甚且知悉被告通姦、相姦行為後，未
    立即追究之情事，亦非即表示原告已「宥恕」被告，並「應允」被告可續為該等
    行為，是以證人楊有德此部分之證述縱係屬實，也不足為被告為通姦、相姦行為
    前，曾獲有原告同意之認定至明。
  (四)綜上，被告所為之各該舉證，尚不足證明被告係經原告之同意後，始為通姦、相
    姦行為，則被告之行為，顯已對原告基於配偶關係所由生之身分法益造成侵害，
    另本院自毋庸就「同意」對損害賠償請求權之影響贅作說明，也併予指明。
五、按不法侵害他人之身體，健康、名譽、自由、信用、隱私、貞操，或不法侵害其
    他人格法益而情節重大者，被害人雖非財產上之損害，亦得謂求賠償相當之金額
    ；又此規定於不法侵害他人基於父、母、子、女或配偶關係之身分法益而情節重
    大者準用之；民法第一百九十五條第一項、第三項分別定有明文。復按數人共同
    不法侵害他人之權利者，連帶負損害賠償責任，民法第一百八十五條第一項前段
    亦已規定甚明。查被告之通姦及相姦行為，顯已共同不法侵害原告基於配偶關係
    之身分法益，且情節應屬重大，揆諸前揭法律之所定，原告自得請求被告連帶賠
    償精神上之損害。本院審酌原告學歷為國中肄業、從事家庭代工業、九十二年度
    之收入為八萬元、名下有值約三百五十餘萬元之田地一筆及汽車二輛；被告乙○
    ○國中畢業、除作工外並以經營廟宇為副業、九十二年度收入四十七萬餘元、名
    下有總值近四百萬元之房地五筆；被告甲○○高職畢業、從事保險業務、收入事
    業績表現而定、九十二年度收入為九十餘萬元、名下有值約二十餘萬元之土地一
    筆及汽車一輛等節，業經兩造陳述明確，並有稅務電子閘門財產所得調件明細表
    三份（第四０至四一頁、第一七至二０頁）在卷可按；另衡以原告與被告乙○○
    之婚姻關係已存續三十餘年、被告二人私下為通姦、相姦行為業長達十五年及被
    告迄未與原告達成和解等一切情狀，認原告請求一百萬元之精神上損害賠償，尚
    屬過高，應酌減至八十萬元，始為適當。
六、綜上所述，被告共同不法侵害原告基於配偶關係之身分法益且屬情節重大，從而
    ，原告依侵權行為之法律關係，訴請被告應連帶賠付之金額，在八十萬元，及自
    起訴狀繕本送達翌日即九十三年八月十四日起，至清償日止，按週年利率百分之
    五計算利息之範圍內，洵屬有據，應予准許，其逾此部份之請求，尚無理由，應
    予駁回。
七、本件原告勝訴部份，兩造分別陳明願供擔保，聲請宣告假執行或免於假執行，核
    均合於法律規定，爰分別酌定相當之擔保金額，予以宣告；至原告其餘假執行之
    聲請，因訴之駁回而失所依附，爰併予駁回。
八、據上論結，本件原告之訴一部為有理由，一部為無理由，依民事訴訟法第七十九
    條、第八十五條第二項、第三百九十條第二項、第三百九十二條第二項，判決如
    主文。
中　　　華　　　民　　　國　　九十三　　年　　 十二 　　月　  　三  　　日
                                  民事鳳山分庭
                                      審判長法  官  王伯文
                                            法  官  李代昌
                                            法  官  莊珮吟
正本係照原本作成。
如不服本判決，應於送達後廿日內，向本院提出上訴狀並表明上訴理由，如於本判決
送達前提起上訴者，應於判決送達後十日內補提上訴理由書（須附繕本）。
中　　　華　　　民　　　國　　九十三　　年　　 十二 　　月　  　三  　　日
                                      法院  書記官  吳建德
